臺灣臺南地方法院民事判決
111年度訴字第612號
原      告  施美裡  
訴訟代理人  吳文仁  
被      告  孫其玲  

            陳力銓  
            陳敏桐  
            陳美惠  
訴訟代理人  陳麗雪  
被      告  陳麗香  
            陳柏宏  
            陳柏文  
            陳姵樺  
上列當事人間請求分割共有物事件，經本院於民國111年8月25日
言詞辯論終結，判決如下：
    主    　文
原告與被告孫其玲、被告陳美惠共有坐落臺南市○○區巷○段○○段0
00地號土地及原告與被告陳力銓、被告陳美惠共有同段639地號
土地應合併分割，分割方法如附圖（即臺南市佳里地政事務所複
丈日期民國111年6月24日土地複丈成果圖）及附表所示。
原告其餘之訴駁回。
訴訟費用由原告、被告陳美惠各負擔3分之1，被告陳力銓負擔9
分之1、被告孫其玲負擔9分之2。
    事實及理由
一、除被告陳力銓及陳美惠外之其餘被吿均經合法通知，未於言
    詞辯論期日到場，核均無民事訴訟法第386條所列各款情事
    ，爰依原告之聲請，准由其一造辯論而為判決。
二、原告主張：坐落臺南市○○區巷○段○○段000地號土地（下稱63
    6地號土地）為伊與被告孫其玲、陳美惠所共有，應有部分
    各3分之1；同段639地號土地（下稱639地號土地，與636地
    號土地合稱系爭土地）為伊與陳美惠、陳力銓所共有，應有
    部分各3分之1，兩地毗鄰，系爭土地並無因物之使用目的不
    能分割或契約定有不分割期限之情形，亦無分管協議。兩造
    無法協議決定分割方法，為使兩造日後就系爭土地之經濟利
    用順利，爰依民法第823條第1項、第824條第5項規定，請求
    合併分割。並按附圖即臺南市佳里地政事務所＿複丈日期民
    國111年6月24日土地複丈成果圖（下稱附圖）及附表所示方
    案分割系爭土地等語。並聲明：請准予合併分割系爭土地，
    分割方法如原告所提之附圖、附表所示。
三、被告則以：　　
　㈠陳力銓及陳美惠：同意原告方案。　
　㈡其餘被告均未於言詞辯論期日到場，亦未提出書狀為任何聲
    明或陳述。
四、得心證之理由：
  ㈠各共有人，除法令另有規定外，得隨時請求分割共有物。但
    因物之使用目的不能分割或契約訂有不分割之期限者，不在
    此限，民法第823條第1項定有明文。共有人相同之數不動產
    ，除法令另有規定外，共有人得請求合併分割。共有人部分
    相同之相鄰數不動產，各該不動產均具應有部分之共有人，
    經各不動產應有部分過半數共有人之同意，得適用前項規定
    ，請求合併分割。但法院認合併分割為不適當者，仍分別分
    割之，同法第824條第1至6項亦定有明文。查636地號土地）
    為原告與孫其玲、陳美惠所共有，應有部分各3分之1；同段
    639地號土地為原告與陳美惠、陳力銓所共有，應有部分各3
    分之1，系爭土地登記謄本在卷可佐，應認為真實。又系爭
    土地並無因物之使用目的不能分割或契約訂有不分割之期限
    情事，然因各共有人對於分割意見歧異，目前無法達成協議
    分割等情，也為原告及曾到庭被告所未爭執，且有調解筆錄
    附卷可佐，亦可認為真實。依上開法律規定，原告請求裁判
    分割系爭土地，自屬有據。又系爭土地固屬共有人部分相同
    之相鄰土地，且經636地號土地應有部分過半數（即原告、
    陳美惠，合計應有部分計3分之2）共有人同意，639地號土
    地則經全體（即原告、陳美惠、陳力銓，合計應有部分為1
    分之1）共有人同意合併分割。並審酌系爭土地之公告現值
    均為每平方公尺新臺幣3,400元，認原告請求將系爭土地合
    併分割之請求為適當，應予准許。
  ㈡分割之方法不能協議決定，或於協議決定後因消滅時效完成
    經共有人拒絕履行者，法院得因任何共有人之請求，命為下
    列之分配：一、以原物分配於各共有人。但各共有人均受原
    物之分配顯有困難者，得將原物分配於部分共有人。二、原
    物分配顯有困難時，得變賣共有物，以價金分配於各共有人
    ；或以原物之一部分分配於各共有人，他部分變賣，以價金
    分配於各共有人。以原物為分配時，如共有人中有未受分配
    ，或不能按其應有部分受分配者，得以金錢補償之。以原物
    為分配時，因共有人之利益或其他必要情形，得就共有物之
    一部分仍維持共有，民法第824條第2項、第3項、第4項分別
    定有明文。又共有物分割方法，法院應斟酌當事人之聲明，
    共有物之性質，經濟效用及全體共有人之利益等公平決之，
    不受當事人主張之拘束。裁判分割共有物，法院應斟酌各共
    有人之意願、利害關係、共有物之使用情形、性質、價值、
    經濟效用、分得部分之利用價值及全體共有人之利益，符合
    公平經濟原則，其分割方法始得謂為適當。查系爭土地合併
    後，西側均臨巷道，土地上有陳美惠使用之建物（附圖所示
    A部分），採原告提出之分割方法如附圖及附表所示，可保
    留上開建物由陳美惠使用，附表所示之兩造各自分得之土地
    方整，均臨巷道方便進出，應認此分割方法已符合最大多數
    共有人之意願，並兼顧現地建物使用之共有人利益，且可促
    進土地之有效利用，維護土地之經濟效益，應屬適當之分割
    方法而可採，並依此將系爭土地分割為如主文第1項所示。
    分割後之土地價值相當，應無找補之必要，附此敘明。
　㈢至於陳敏桐、陳麗香、陳柏宏、陳柏文、陳姵樺原就系爭土
    地因繼承而與陳美惠公同共有系爭土地3分之1，因繼承分割
    全歸陳美惠所有，已非系爭土地共有人，自無權參與分割，
    原告此部分請求，為無理由，應予駁回。
五、因共有物分割、經界或其他性質上類似之事件涉訟，由敗訴
    當事人負擔訴訟費用顯失公平者，法院得酌量情形，命勝訴
    之當事人負擔其一部，民事訴訟法第80條之1定有明文。查
    系爭土地因附表所示之分得人無法自行協議分割，依前開說
    明，本件訴訟費用由附圖所示分配後之比例負擔，應較適當
    ，爰判決如主文第3項所示。
六、本件事證已臻明確，兩造所提出其餘攻擊及防禦方法，經核
    與判決結果不生影響，爰不一一論述，附此敘明。
七、據上論結，原告之訴為一部有理由，一部無理由，判決如主
    文。
中　　華　　民　　國　　111 　年　　9 　　月　　26　　日
                  民事第一庭  法  官  施介元
以上正本係照原本作成。 
如不服本判決，應於送達後20日內，向本院提出上訴狀並表明上
訴理由（須附繕本）。如委任律師提起上訴者，應一併繳納上訴
審裁判費。
中　　華　　民　　國　　111 　年　　9 　　月　　26　　日
                              書記官  鄭伊汝
附表：分割方案
臺南市○○區巷○段○○段000地號土地(面積516平方公尺) 臺南市○○區巷○段○○段000地號土地(面積235平方公尺)   附圖分得位置及面積 分得人 權利範圍 編號甲（250平方公尺) 陳美惠 全部 編號乙（172平方公尺） 孫其玲 全部 編號丙（79平方公尺） 陳力銓 全部 編號丁（250平方公尺） 施美裡 全部